【裁判字號】    99,訴,1335
【裁判日期】    990601
【裁判案由】    返還不當得利
【裁判全文】
臺灣臺北地方法院民事判決              99年度訴字第1335號
原      告  臺北市政府財政局
法定代理人  丁○○
訴訟代理人  謝家健律師
被      告  巳○○
            天○○
            亥○○
            宙○○
            玄○○
            甲○○
            乙○○○
            丙○
            地○○
            酉○○
            申○○
            卯○
            午○○○
            辰○○○
            戌○○
            未○○
            宇○○
            戊○
            張鼎釧
            壬○○
            癸○○
            辛○○
            庚○○
            丑○○
共      同
訴訟代理人  陳進會律師
上列當事人間請求返還不當得利事件，本院於民國99年5月18日
言詞辯論終結，判決如下：
    主      文
一被告巳○○應給付原告新臺幣參拾捌萬陸仟柒佰柒拾貳元，及
  自民國九十九年一月二十七日起至清償日止，按年息百分之五
  計算之利息，暨自民國九十八年十二月二十二日起至返還其所
  占用坐落於臺北市○○區○○段二小段一四五地號土地（面積
  二十三平方公尺）之日止，按如附表(三)所示之計算式給付不當
  得利。
二被告天○○、亥○○應給付原告新臺幣壹拾參萬肆仟伍佰貳拾
  玖元，及自民國九十九年一月二十七日起至清償日止，按年息
  百分之五計算之利息，暨自民國九十八年十二月二十二日起至
  返還其所占用坐落於臺北市○○區○○段二小段一四五地號土
  地（面積八平方公尺）之日止，按如附表(三)所示之計算式給付
  不當得利。
三被告宙○○應給付原告新臺幣壹拾萬零捌佰玖拾柒元，及自民
  國九十九年一月二十七日起至清償日止，按年息百分之五計算
  之利息，暨自民國九十八年十二月二十二日起至返還其所占用
  坐落於臺北市○○區○○段二小段一四五地號土地（面積六平
  方公尺）之日止，按如附表(三)所示之計算式給付不當得利。
四被告甲○○、玄○○各應給付原告新臺幣伍萬零肆佰伍拾元，
  及自民國九十九年一月二十八日起至清償日止，按年息百分之
  五計算之利息，暨自民國九十八年十二月二十二日起至返還其
  所占用坐落於臺北市○○區○○段二小段一四五地號土地（面
  積各三平方公尺）之日止，按如附表(三)所示之計算式給付不當
  得利。
五被告乙○○○、丙○應給付原告新臺幣壹拾參萬陸仟貳佰貳拾
  參元，及自民國九十九年一月二十七日起至清償日止，按年息
  百分之五計算之利息，暨自民國九十八年十二月二十二日起至
  返還其所占用坐落於臺北市○○區○○段二小段一四五地號土
  地（面積八平方公尺）之日止，按如附表(三)所示之計算式給付
  不當得利。
六被告地○○、酉○○、申○○應給付原告新臺幣壹拾參萬陸仟
  貳佰貳拾參元，及自民國九十九年一月二十七日起至清償日止
  ，按年息百分之五計算之利息，暨自民國九十八年十二月二十
  二日起至返還其所占用坐落於臺北市○○區○○段二小段一四
  五地號土地（面積八平方公尺）之日止，按如附表(三)所示之計
  算式給付不當得利。
七被告卯○應給付原告新臺幣壹拾萬貳仟壹佰陸拾捌元，及自民
  國九十九年一月二十七日起至清償日止，按年息百分之五計算
  之利息，暨自民國九十八年十二月二十二日起至返還其所占用
  坐落於臺北市○○區○○段二小段一四五地號土地（面積六平
  方公尺）之日止，按如附表(三)所示之計算式給付不當得利。
八被告午○○○應給付原告新臺幣壹拾肆萬零貳佰貳拾柒元，及
  自民國九十九年一月二十七日起至清償日止，按年息百分之五
  計算之利息，暨自民國九十八年十二月二十二日起至返還其所
  占用坐落於臺北市○○區○○段二小段一四五之二地號土地（
  面積七平方公尺）之日止，按如附表(三)所示之計算式給付不當
  得利。
九被告辰○○○應給付原告新臺幣壹拾捌萬零貳佰玖拾參元，及
  自民國九十九年一月二十七日起至清償日止，按年息百分之五
  計算之利息，暨自民國九十八年十二月二十二日起至返還其所
  占用坐落於臺北市○○區○○段二小段一四五之二地號土地（
  面積九平方公尺）之日止，按如附表(三)所示之計算式給付不當
  得利。
十被告戌○○、未○○、宇○○應給付原告新臺幣壹拾陸萬零貳
  佰陸拾元，及自民國九十九年一月二十七日起至清償日止，按
  年息百分之五計算之利息，暨自民國九十八年十二月二十二日
  起至返還其所占用坐落於臺北市○○區○○段二小段一四五之
  二地號土地（面積八平方公尺）之日止，按如附表(三)所示之計
  算式給付不當得利。
十一被告戊○、張鼎釧、壬○○、癸○○、辛○○、庚○○及丑○○應連帶給付原告新臺幣壹拾參萬伍仟玖佰玖拾陸元，及自民
  國九十九年四月二日起至清償日止，按年息百分之五計算之利
  息，暨自民國九十九年三月十六日起至返還其所占用坐落於臺
  北市○○區○○段二小段一四五地號土地（面積八平方公尺）
  之日止，按如附表(三)所示之計算式給付不當得利。
十二原告其餘之訴駁回。
十三訴訟費用之負擔如附表(四)所示。
十四本判決第一項於原告以新臺幣壹拾參元供擔保後，得假執行；
  但被告巳○○如以新臺幣參拾捌萬陸仟柒佰柒拾貳元為原告預
  供擔保，得免為假執行。
十五本判決第二項於原告以新臺幣伍萬元供擔保後，得假執行；但
  被告天○○、亥○○如以新臺幣壹拾參萬肆仟伍佰貳拾玖元為
  原告預供擔保，得免為假執行。
十六本判決第三項於原告以新臺幣肆萬元供擔保後，得假執行；但
  被告宙○○如以新臺幣壹拾萬零捌佰玖拾柒元為原告預供擔保
  ，得免為假執行。
十七本判決第四項於原告分別以新臺幣貳萬元供擔保後，得假執行
  ；但被告甲○○、玄○○如各以新臺幣伍萬零肆佰伍拾元為原
  告預供擔保，得免為假執行。
十八本判決第五項於原告以新臺幣伍萬元供擔保後，得假執行；但
  被告乙○○○、丙○如以新臺幣壹拾參萬陸仟貳佰貳拾參元為
  原告預供擔保，得免為假執行。
十九本判決第六項於原告以新臺幣伍萬元供擔保後，得假執行；但
  被告地○○、酉○○、申○○如以新臺幣壹拾參萬陸仟貳佰貳
  拾參元為原告預供擔保，得免為假執行。
二十本判決第七項於原告以新臺幣肆萬元供擔保後，得假執行；但
  被告卯○如以新臺幣壹拾萬貳仟壹佰陸拾捌元為原告預供擔保
  ，得免為假執行。
本判決第八項於原告以新臺幣伍萬元供擔保後，得假執行；但
  被告午○○○如以新臺幣壹拾肆萬零貳佰貳拾柒元為原告預供
  擔保，得免為假執行。
本判決第九項於原告以新臺幣柒萬元供擔保後，得假執行；但
  被告辰○○○如以新臺幣壹拾捌萬零貳佰玖拾參元為原告預供
  擔保，得免為假執行。
本判決第十項於原告以新臺幣陸萬元供擔保後，得假執行；但
  被告戌○○、未○○、宇○○如以新臺幣壹拾陸萬零貳佰陸拾
  元為原告預供擔保，得免為假執行。
本判決第十一項於原告以新臺幣伍萬元供擔保後，得假執行；
  但被告戊○、張鼎釧、壬○○、癸○○、辛○○、庚○○及張
  麗如以新臺幣壹拾參萬伍仟玖佰玖拾陸元原告預供擔保，得免
  為假執行。
原告其餘假執行之聲請駁回。
    事實及理由
壹、程序方面：
  一按國有財產權由各地國家機關使用者，名義上雖仍為國有，
    實際上即為使用機關行使所有人之權利，故對於是類財產，
    准由管領機關起訴，代國家主張所有人之權利（最高法院51
    年台上字第2680號判例意旨參照）。經查坐落於臺北市○○
    區○○段二小段145、145-2地號土地（下分稱系爭145號土
    地、145-2號土地，統稱系爭土地）為臺北市所有，原告為
    管理機關，既經原告提出土地登記謄本影本為證（見本院卷
    第7、8頁），則其本於系爭土地管理機關之地位，代臺北市
    主張權利，起訴請求被告返還占用系爭土地之不當得利，本
    件起訴之當事人適格應已具備，先予敘明。
  二原告原起訴請求被告子○○返還占用系爭145號土地之不當
    得利，惟被告子○○於起訴前之民國98年12月16日死亡，並
    無當事人能力，經本院於99年1月21日裁定駁回後，原告於
    99年3月16日追加子○○之全體繼承人即戊○、張鼎釧、寅
    ○○、己○○、壬○○、癸○○、辛○○、庚○○、丑○○
    為被告，其原提出之證據資料仍得相互援用，應認其基礎事
    實同一，其所為追加核與民事訴訟法第255條第1項第2款規
    定相符，應予准許。然被告寅○○、己○○已拋棄繼承，有
    其提出之本院99年3月16日北院隆家靜99年度繼字第308號函
    可稽（見本院卷第173頁），原告於99年5月18日撤回對其等
    之起訴，既徵得其等之同意（見本院卷第184頁），被告寅
    ○○、己○○自已脫離本件訴訟之繫屬，附此敘明。
  三原告原請求被告給付如附表(一)所示之不當得利，99年3月16
    日改為如附表(二)所示，經核其所為變更，僅民事訴訴法第
    255條第1項第3款之擴張或減縮應受判決事項之聲明，亦應
    准許。
貳、實體方面：
  一原告主張：
  (一)系爭土地為臺北市所有，緊鄰博愛特區，伊為管理機關，惟
    被告未徵得伊之同意，亦無任何合法權源，於被告所有門牌
    編號臺北市○○區○○街1段28號、22巷8號、22巷14號、22
    巷24號、22巷36 號、22巷38號、22巷40號、22巷46號、22
    巷48-1號、22巷50號及22巷34號房屋（下分稱28號房屋、22
    巷8號房屋、22巷14號房屋、22巷36號房屋、22巷38號房屋
    、22巷46號房屋、22巷48-1號房屋、22巷50號房屋、22巷34
    號房屋）增設工作物，供作商業使用，並因此受有占用系爭
    土地相當於租金之利益。為此，依民法第179條規定起訴。
  (二)聲明：
    1.被告應給付如附表(二)所示之不當得利。
    2.願供擔保，請准宣告假執行。
  二被告則辯以:
  (一)系爭土地之地目為道，實際上為寬1.5公尺左右狹長土地，
    係位於臺北市○○路左側建築物及武昌街1段22巷右側建築
    物之間，並由建築物包圍，並無適宜通道通往上開道路。又
    伊等使用系爭土地之面積大多在10平方公尺以下，其下並為
    排水溝，大多堆置雜物。且不僅屬狹長、無利用價值之畸零
    地，靠臺北市○○街部分，復早經訴外人林淑惠於51年3月
    30日興建加強磚造五層樓房，原告根本無法於系爭土地為完
    整並促進經濟繁榮之利用。除了伊等所受利益有限，原告更
    未因此受有損害，原告自無由請求不當得利。
  (二)縱原告收回伊等所占用之土地，於巷道未確實打通前，除仍
    由伊等管理外，原告亦無從做任何商業用途，依臺北市市有
    財產管理自治條例第17條規定，原告亦非不得免除伊等之補
    償金。
  (三)次依臺北市市有房地被無權占有使用補償金計收原則第3點
    及臺北市市有土地出租租金計收基準第1點、第2點規定，臺
    北市政府既非一律按申報地價年息5%計收不當得利補償金，
    本件自不依原告之請求為準。況依系爭土地無利用、換價價
    值，亦無法作商業目的之使用而言，所應返還之不當得利以
    申報地價之年息1%即已足。
  (四)聲明：
    1.原告之訴及假執行之聲請均駁回。
    2.如受不利判決，願供擔保，請准宣告免為假執行。
  三兩造不爭執之事實（見本院卷第184頁反面至185頁反面）：
  (一)系爭土地為臺北市所有（地目：道），原告為管理機關（見
    本院卷第7-8頁原證1）。
  (二)被告巳○○所有即28號房屋增建之工作物坐落於系爭145號
    土地上，其面積為23平方公尺。
  (三)被告天○○、亥○○所有22巷8號房屋增建之工作物坐落於
    系爭145號土地上，其面積為8平方公尺。
  (四)被告宙○○所有22巷14號房屋增建之工作物坐落於系爭145
    號土地，其面積為6平方公尺。
  (五)被告玄○○、甲○○所有22巷24號房屋增建之工作物坐落於
    系爭145號土地上，其面積各為3平方公尺。
  (六)被告乙○○○、丙○所有22巷36號房屋增建之工作物坐落於
    系爭145號土地，其面積為8平方公尺。
  (七)被告地○○、酉○○、申○○所有22巷38號房屋增建之工作
    物坐落於系爭145號土地上，其面積為8平方公尺。
  (八)被告卯○所有22巷40號房屋增建之工作物坐落於系爭145號
    土地，其面積為6平方公尺。
  (九)被告午○○○所有22巷46號房屋增建之工作物坐落於系爭
    145-2號土地上，其面積為7平方公尺。
  (十)被告辰○○○所有22巷48-1號房屋增建之工作物坐落於系爭
    145-2號土地，其面積為9平方公尺。
  (十一)被告戌○○、未○○、宇○○22巷50號房屋增建之工作物坐
    落於系爭145-2號土地上，其面積為8平方公尺。
  (十二)子○○所有22巷34號增建之工作物坐落於系爭145地號土地
    上，其面積為8平方公尺。子○○於98年12月16日死亡，其
    繼承人為戊○、張鼎釧、寅○○、己○○、壬○○、癸○○
    、辛○○、庚○○、丑○○，寅○○、己○○於99年3月4日
    聲明拋棄繼承，嗣經本院准予備查（見本院卷第130-144頁
    、第173頁）。
  四原告主張被告無權占用系爭土地受有相當於租金之不當利益
    ，被告則辯以前揭情詞，是本件爭點為：(一)原告是否受有損
    害？被告是否受有利益？(二)原告應否依臺北市市有財產管理
    自治條例第17條規定免除被告之責任？(三)若被告不得免除責
    任，依當年度公告地價年息5%計付不當得利是否適當？茲分
    述如下：
  (一)按無法律上原因占有他人之土地，可能獲得相當於租金之利
    益，並致土地所有權人受有同額之損害，此為社會通常之觀
    念，土地所有權人得依不當得利之法則，請求占有人返還相
    當於租金之利益。經查：
    1.被告所增設之工作物供被告置放雜物或作廁所用途之情，
      雖為原告所未爭執（見本院卷第124頁），惟依被告不否
      認其等所有之28號房屋、22巷8號房屋、22巷14號房屋、
      22巷36號房屋、22巷38號房屋、22巷46號房屋、22巷48-1
      號房屋、22巷50號房屋及22巷34號房屋均作商業用途之情
      而言（見本院卷第95頁本院94年度訴字第1123號民事判決
      第5頁兩造不爭執之事實3.），前開建物所增設之工作物
      顯係本於增加原建物商業使用範圍之目的，被告因此受有
      利益，洵堪認定。被告辯稱其未因占用系爭土地而受有利
      益云云，核與事實不符，殊難採信。
    2.被告雖又辯稱系爭土地由建築物包圍，並無適宜通道通往
      上開道路，且屬狹長之畸零地，林淑惠更早已興建沅陵街
      13號房屋阻隔出入，原告既無法開發利用，自無損害可言
      云云。然縱使系爭土地有如被告所云之不便利情形，亦屬
      原告如何使用收益之範疇，尚難逕謂原告未受有任何損害
      。況系爭土地上有增設之工作物，為不爭之事實，原告對
      系爭土地使用收益之權利顯遭剝奪，原告因被告之無權占
      用而受有損害，亦堪認定。被告此項抗辯仍非有理而不可
      取。
    3.被告因無權占有而受有利益，原告復因此受有使用收益之
      損害，依前開說明，原告主張被告均負有返還不當得利之
      義務，自有依據而為法所許。
  (二)次按「管理機關對其管理之市有財產，應注意保養整修及有
    效使用，不得毀損或棄置。其被占用或涉及私權糾紛收回困
    難者，應即依法訴追。前項被占用之市有財產，如需追收最
    近五年占用期間之使用補償金，不得拋棄。但於八十五年元
    月一日前占用之市有財產，占用人自願於期限內交還者，不
    在此限。」，雖為臺北市市有財產管理自治條例第17條所明
    定，惟依前開法條第2項但書規定，所謂得拋棄追收最近5年
    占用期間之使用補償金，係限於「85年1月1日前之占用，占
    用人自願於期限內交還市有財產」之情形。本件被告既未拆
    除增設之工作物，亦無返還所占用土地之意思表示及行為，
    自與前開得拋棄追收之要件相間。被告辯稱本件非不得免除
    使用補償金云云，於法顯有未合而不可取。
  (三)又按城市地方房屋之租金，以不超過土地及其建築物申報總
    價年息10％為限，土地法第97條第1項定有明文，所謂土地
    之總價額，係指法定地價而言，土地所有權人依土地法所申
    報之地價為法定地價，公有土地，依平均地權條例施行細則
    第21條規定，以公告地價為申報地價，免予申報。另基地租
    金之數額，除以基地申報地價為基礎外，尚須斟酌基地之位
    置，工商業繁榮之程度，承租人利用基地之經濟價值及所受
    利益等項，並與鄰地租金相比較，以為決定（最高法院68年
    台上字第3071號判例意旨參照）。經查：系爭土地位於臺北
    市中正區，屬於城市地方，自有上開規定之適用。又系爭土
    地緊鄰博愛特區，附近有城中市○○○○○路、衡陽路、中
    華路等著名商圈，雖為兩造所不爭執（見本院卷第95頁），
    惟審酌系爭土地地目為道，實際上為寬1.5公尺左右狹長土
    地，且位於臺北市○○路左側建築物及武昌街1段22巷右側
    建築物之間，並由建築物包圍，並無適宜通道通往上開二道
    路等情（見本院卷第95頁本院94年度訴字第1123號民事判決
    第5頁兩造不爭執之事實2.），被告所受之利益有限，認原
    告按不爭執事實(二)至(十二)所示之面積，及系爭土地93至99年度
    申報地價（即公告地價）之3%計算相當於租金之不當得利較
    為適當（計算式如下）。被告所辯系爭土地毫無利用、換價
    價值，應以申報地價年息1%為度云云，洵有未洽而無可取。
  五從而，原告依民法第179條規定，請求被告各自返還如附表
    (三)A.所示之金額，及自起訴狀繕本送達翌日起至清償日止，
    按年息5%計算之利息，暨自98年12月22日、99年3月16日起
    至返還所占用土地之日止，按如附表(三)B.所示之計算式給付
    不當得利，為有理由，應予准許；逾此部分之請求，則無理
    由，應予駁回。又兩造均陳明願供擔保，聲請宣告假執行或
    免為假執行，就原告勝訴部分，於法並無不合，爰酌定相當
    擔保金額分別准許之。至原告其餘假執行之聲請，因其餘之
    訴已經駁回而失所附麗，併駁回之。
  六本件事證已臻明確，原告其餘主張陳述及所提之證據，均與
    判決結果不生影響，不再一一論述，附此敘明。
  七訴訟費用負擔之依據：民事訴訟法第79條、第85條第1項前
    段、第85條第2項。
中    華    民    國    99    年    6     月    1     日
                  民事第六庭    法  官  許純芳
以上正本係照原本作成。
如對本判決上訴，須於判決送達後20日內向本院提出上訴狀。
中    華    民    國    99    年    6     月    2     日
                                 書記官 陳怡君
一附表(一)：
  1.被告巳○○應給付原告637,259元，及自起訴狀繕本送達翌
    日起至清償日止，按年息5%計算之利息；並自98年12月1日
    起至將所占用之系爭145號土地（面積23平方公尺）返還原
    告之日止，按占用面積依當年度公告地價年息5%計算，給付
    原告如本院卷第14頁附表所示之不當得利。
  2.被告天○○、亥○○應連帶給付原告221,742元，及自起訴
    狀繕本送達翌日起至清償日止，按年息5%計算之利息；並自
    98年12月1日起至將所占用之系爭145號土地（面積8平方公
    尺）返還原告之日止，按占用面積依當年度公告地價年息5%
    計算，給付原告如本院卷第15頁附表所示之不當得利。
  3.被告宙○○應給付原告152,358元，及自起訴狀繕本送達翌
    日起至清償日止，按年息5%計算之利息；並自98年12月1日
    起至將所占用之系爭145號土地（面積共6平方公尺）返還原
    告之日止，按占用面積依當年度公告地價年息5%計算，給付
    原告如本院卷第16頁附表所示之不當得利。
  4.被告玄○○應給付原告83,163元，及自起訴狀繕本送達翌日
    起至清償日止，按年息5%計算之利息；並自98年12月1日起
    至將所占用之系爭145號土地（面積共3平方公尺）返還原告
    之日止，按占用面積依當年度公告地價年息5%計算，給付原
    告如本院卷第17頁附表所示之不當得利。
  5.被告甲○○應給付原告83,163元，及自起訴狀繕本送達翌日
    起至清償日止，按年息5%計算之利息；並自98年12月1日起
    至將所占用之系爭145號土地（面積共3平方公尺）返還原告
    之日止，按占用面積依當年度公告地價年息5%計算，給付原
    告如本院卷第18頁附表所示之不當得利。
  6.被告乙○○○、丙○應連帶給付原告227,159元，及自起訴
    狀繕本送達翌日起至清償日止，按年息5%計算之利息；並自
    98年12月1日起至將所占用之系爭145號土地（面積8平方公
    尺）返還原告之日止，按占用面積依當年度公告地價年息5%
    計算，給付原告如本院卷第20頁附表所示之不當得利。
  7.被告地○○、酉○○、申○○應連帶給付原告227,159元，
    及自起訴狀繕本送達翌日起至清償日止，按年息5%計算之利
    息；並自98年12月1日起至將所占用之系爭145號土地（面積
    8平方公尺）返還原告之日止，按占用面積依當年度公告地
    價年息5%計算，給付原告如本院卷第21頁附表所示之不當得
    利。
  8.被告卯○應給付原告170,376元，及自起訴狀繕本送達翌日
    起至清償日止，按年息5%計算之利息；並自98年12月1日起
    至將所占用之系爭145號土地（面積共6平方公尺）返還原告
    之日止，按占用面積依當年度公告地價年息5%計算，給付原
    告如本院卷第22頁附表所示之不當得利。
  9.被告午○○○應給付原告233,197元，及自起訴狀繕本送達
    翌日起至清償日止，按年息5%計算之利息；並自98年12月1
    日起至將所占用系爭145-2號土地（面積7平方公尺）返還原
    告之日止，按占用面積依當年度公告地價年息5%計算，給付
    原告如本院卷第23頁附表所示之不當得利。
  10.被告辰○○○應給付原告299,824元，及自起訴狀繕本送達
    翌日起至清償日止，按年息5%計算之利息；並自98年12月1
    日起至將所占用系爭145-2號土地（面積9平方公尺）返還原
    告之日止，按占用面積依當年度公告地價年息5%計算，給付
    原告如本院卷第24頁附表所示之不當得利。
  11.被告戌○○、未○○、宇○○應連帶給付原告266,494元，
    及自起訴狀繕本送達翌日起至清償日止，按年息5%計算之利
    息；並自98年12月1日起至將所占用之系爭145-2號土地（面
    積8平方公尺）返還原告之日止，按占用面積依當年度公告
    地價年息5%計算，給付原告如本院卷第25頁附表所示之不當
    得利。
二附表(二)：
  1.被告巳○○應給付原告644,777元，及自起訴狀繕本送達翌
    日起至清償日止，按年息5%計算之利息；並自98年12月22
    日起至將所占用之系爭145號土地（面積23平方公尺）返還
    原告之日止，按占用面積依當年度公告地價年息5%計算，給
    付原告如本院卷第126頁附表所示之不當得利。
  2.被告天○○、亥○○應給付原告224,263元，及自起訴狀繕
    本送達翌日起至清償日止，按年息5%計算之利息；並自98
    年12月22日起至將所占用之系爭145號土地（面積8平方公尺
    ）返還原告之日止，按占用面積依當年度公告地價年息5%計
    算，給付原告如本院卷第126頁附表所示之不當得利。
  3.被告宙○○應給付原告154,249元，及自起訴狀繕本送達翌
    日起至清償日止，按年息5%計算之利息；並自98年12月22
    日起至將所占用之系爭145號土地（面積共6平方公尺）返還
    原告之日止，按占用面積依當年度公告地價年息5%計算，給
    付原告如本院卷第126頁附表所示之不當得利。
  4.被告甲○○、玄○○各應給付原告84,102元，及自起訴狀繕
    本送達翌日起至清償日止，按年息5%計算之利息；並自98年
    12月22日起至將所占用之系爭145號土地（面積各3平方公尺
    ）返還原告之日止，按占用面積依當年度公告地價年息5%計
    算，給付原告如本院卷第126頁附表所示之不當得利。
  5.被告乙○○○、丙○應給付原告227,035元，及自起訴狀繕
    本送達翌日起至清償日止，按年息5%計算之利息；並自98年
    12月22日起至將所占用之系爭145號土地（面積8平方公尺）
    返還原告之日止，按占用面積依當年度公告地價年息5%計算
    ，給付原告如本院卷第127頁附表所示之不當得利。
  6.被告地○○、酉○○、申○○應給付原告227,035元，及自
    起訴狀繕本送達翌日起至清償日止，按年息5%計算之利息；
    並自98年12月22日起至將所占用之系爭145號土地（面積8平
    方公尺）返還原告之日止，按占用面積依當年度公告地價年
    息5%計算，給付原告如本院卷第127頁附表所示之不當得利
    。
  7.被告卯○應給付原告170,283元，及自起訴狀繕本送達翌日
    起至清償日止，按年息5%計算之利息；並自98年12月22日起
    至將所占用之系爭145號土地（面積共6平方公尺）返還原告
    之日止，按占用面積依當年度公告地價年息5%計算，給付原
    告如本院卷第127頁附表所示之不當得利。
  8.被告午○○○應給付原告233,715元，及自起訴狀繕本送達
    翌日起至清償日止，按年息5%計算之利息；並自98年12月22
    日起至將所占用系爭145-2號土地（面積7平方公尺）返還原
    告之日止，按占用面積依當年度公告地價年息5%計算，給付
    原告如本院卷第128頁附表所示之不當得利。
  9.被告辰○○○應給付原告300,490元，及自起訴狀繕本送達
    翌日起至清償日止，按年息5%計算之利息；並自98年12月22
    日起至將所占用系爭145-2號土地（面積9平方公尺）返還原
    告之日止，按占用面積依當年度公告地價年息5%計算，給付
    原告如本院卷第128頁附表所示之不當得利。
  10.被告戌○○、未○○、宇○○應給付原告267,087元，及自
    起訴狀繕本送達翌日起至清償日止，按年息5%計算之利息；
    並自98年12月22日起至將所占用之系爭145-2號土地（面積8
    平方公尺）返還原告之日止，按占用面積依當年度公告地價
    年息5%計算，給付原告如本院卷第128頁附表所示之不當得
    利。
  11.被告戊○、張鼎釧、壬○○、癸○○、辛○○、庚○○及丑
    ○○應連帶給付原告226,946元，及自99年3月16日準備書狀
    繕本送達翌日起至清償日止，按年息5%計算之利息；並自99
    年3月16日起至將所占用之系爭145號土地（面積8平方公尺
    ）返還原告之日止，按占用面積依當年度公告地價年息5%計
    算，給付原告如本院卷第127頁附表所示之不當得利。
三附表(三)：
  A.98年12月21日起訴前五年不當得利之計算式（元以下4捨5入
    ）：
  1.被告巳○○：386,772元。
    (1)94年1月13日至94年12月31日（353日）：78,181元。
      117,158元/㎡（145地號）×23㎡×3%×353/365≒78,181
      元。
    (2)95年1月1日至95年10月31日（10月）：67,366元。
      117,158元/㎡（145地號）×23㎡×3%×10/12≒67,366元
      。
    (3)95年11月1日至95年12月31日（2月）：12,907元。
      112,234元/㎡（145地號）×23㎡×3%×2/12≒12,907元
      。
    (4)96年1月1日至97年12月31日（2年）：153,391元。
      111,153元/㎡（145地號）×23㎡×3%×2≒153,391元。
    (5)98年1月1日至98年12月21日（355日）：74,927元。
      111,648元/㎡（145地號）×23㎡×3%×355/365≒74,927
      元。
      小計：386,772元。
  2.被告天○○、亥○○：134,529元。
    (1)94年1月13日至94年12月31日（353日）：27,193元。
      117,158元/㎡（145地號）×8㎡×3%×353/365≒27,193
      元。
    (2)95年1月1日至95年10月31日（10月）：23,432元。
      117,158元/㎡（145地號）×8㎡×3%×10/12≒23,432元
      。
    (3)95年11月1日至95年12月31日（2月）：4,489元。
      112,234元/㎡（145地號）×8㎡×3%×2/12≒4,489元。
    (4)96年1月1日至97年12月31日（2年）：53,354元。
      111,153元/㎡（145地號）×8㎡×3%×2≒53,354元。
    (5)98年1月1日至98年12月21日（355日）：26,061元。
      111,648元/㎡（145地號）×8㎡×3%×355/365≒26,061
      元。
    小計：134,529元。
  3.被告宙○○：100,897元。
    (1)94年1月13日至94年12月31日（353日）：20,395元。
      117,158元/㎡（145地號）×6㎡×3%×353/365≒20,395
      元。
    (2)95年1月1日至95年10月31日（10月）：17,574元。
      117,158元/㎡（145地號）×6㎡×3%×10/12≒17,574元
      。
    (3)95年11月1日至95年12月31日（2月）：3,367元。
      112,234元/㎡（145地號）×6㎡×3%×2/12≒3,367元。
    (4)96年1月1日至97年12月31日（2年）：40,015元。
      111,153元/㎡（145地號）×6㎡×3%×2≒40,015元。
    (5)98年1月1日至98年12月21日（355日）：19,546元。
      111,648元/㎡（145地號）×6㎡×3%×355/365≒19,546
      元。
    小計：100,897元。
  4.被告甲○○、玄○○：各50,450元。
    (1)94年1月13日至94年12月31日（353日）：10,198元。
      117,158元/㎡（145地號）×3㎡×3%×353/365≒10,198
      元。
    (2)95年1月1日至95年10月31日（10月）：8,787元。
      117,158元/㎡（145地號）×3㎡×3%×10/12≒8,787元。
    (3)95年11月1日至95年12月31日（2月）：1,684元。
      112,234元/㎡（145地號）×3㎡×3%×2/12≒1,684元。
    (3)96年1月1日至97年12月31日（2年）：20,008元。
      111,153元/㎡（145地號）×3㎡×3%×2≒20,008元。
    (4)98年1月1日至98年12月21日（355日）：9,773元。
      111,648元/㎡（145地號）×3㎡×3%×355/365≒9,773元
      。
    小計：50,450元。
  5.被告乙○○○、丙○：136,223元。
    (1)93年12月22日至93年12月31日（10日）：770元。
      117,158元/㎡（145地號）×8㎡×3%×10/365≒770元。
    (2)94年1月1日至95年10月31日（1年10月）：51,550元。
      117,158元/㎡（145地號）×8㎡×3%×1又10/12≒51,550
      元。
    (3)95年11月1日至95年12月31日（2月）：4,489元。
      112,234元/㎡（145地號）×8㎡×3%×2/12≒4,489元。
    (3)96年1月1日至97年12月31日（2年）：53,353元。
      111,153元/㎡（145地號）×8㎡×3%×2≒53,353元。
    (4)98年1月1日至98年12月21日（355日）：26,061元。
      111,648元/㎡（145地號）×8㎡×3%×355/365≒26,061
      元。
      小計：136,223元。
  6.被告地○○、酉○○、申○○：136,223元。
    (1)93年12月22日至93年12月31日（10日）：770元。
      117,158元/㎡（145地號）×8㎡×3%×10/365≒770元。
    (2)94年1月1日至95年10月31日（1年10月）：51,550元。
      117,158元/㎡（145地號）×8㎡×3%×1又10/12≒51,550
      元。
    (3)95年11月1日至95年12月31日（2月）：4,489元。
      112,234元/㎡（145地號）×8㎡×3%×2/12≒4,489元。
    (3)96年1月1日至97年12月31日（2年）：53,353元。
      111,153元/㎡（145地號）×8㎡×3%×2≒53,353元。
    (4)98年1月1日至98年12月21日（355日）：26,061元。
      111,648元/㎡（145地號）×8㎡×3%×355/365≒26,061
      元。
      小計：136,223元。
  7.被告卯○：102,168元。
    (1)93年12月22日至93年12月31日（10日）：578元。
      117,158元/㎡（145地號）×6㎡×3%×10/365≒578元。
    (2)94年1月1日至95年10月31日（1年10月）：38,662元。
      117,158元/㎡（145地號）×6㎡×3%×1又10/12≒38,662
      元。
    (3)95年11月1日至95年12月31日（2月）：3,367元。
      112,234元/㎡（145地號）×6㎡×3%×2/12≒3,367元。
    (3)96年1月1日至97年12月31日（2年）：40,015元。
      111,153元/㎡（145地號）×6㎡×3%×2≒40,015元。
    (4)98年1月1日至98年12月21日（355日）：19,546元。
      111,648元/㎡（145地號）×6㎡×3%×355/365≒19,546
      元。
      小計：102,168元。
  8.被告午○○○：140,227元。
    (1)93年12月22日至93年12月31日（10日）：674元。
      117,158元/㎡（145-2地號）×7㎡×3%×10/365≒674元
      。
    (2)94年1月1日至95年10月31日（1年10月）：45,106元。
      117,158元/㎡（145-2地號）×7㎡×3%×1又10/12≒
      45,106元。
    (3)95年11月1日至95年12月31日（2月）：4,942元。
      141,199元/㎡（145-2地號）×7㎡×3%×2/12≒4,942元
      。
    (3)96年1月1日至97年12月31日（2年）：60,220元。
      143,382元/㎡（145-2地號）×7㎡×3%×2≒60,220元。
    (4)98年1月1日至98年12月21日（355日）：29,285元。
      143,382元/㎡（145-2地號）×7㎡×3%×355/365≒
      29,285元。
      小計：140,227元。
  9.被告辰○○○：180,293元。
    (1)93年12月22日至93年12月31日（10日）：867元。
      117,158元/㎡（145-2地號）×9㎡×3%×10/365≒867元
      。
    (2)94年1月1日至95年10月31日（1年10月）：57,993元。
      117,158元/㎡（145-2地號）×9㎡×3%×1又10/12≒
      57,993元。
    (3)95年11月1日至95年12月31日（2月）：6,354元。
      141,199元/㎡（145-2地號）×9㎡×3%×2/12≒6,354元
      。
    (3)96年1月1日至97年12月31日（2年）：77,426元。
      143,382元/㎡（145-2地號）×9㎡×3%×2≒77,426元。
    (4)98年1月1日至98年12月21日（355日）：37,653元。
      143,382元/㎡（145-2地號）×9㎡×3%×355/365≒
      37,653元。
      小計：180,293元。
  10.被告戌○○、未○○、宇○○：160,260元。
    (1)93年12月22日至93年12月31日（10日）：770元。
      117,158元/㎡（145-2地號）×8㎡×3%×10/365≒770元
      。
    (2)94年1月1日至95年10月31日（1年10月）：51,550元。
      117,158元/㎡（145-2地號）×8㎡×3%×1又10/12≒
      51,550元。
    (3)95年11月1日至95年12月31日（2月）：5,648元。
      141,199元/㎡（145-2地號）×8㎡×3%×2/12≒5,648元
      。
    (3)96年1月1日至97年12月31日（2年）：68,823元。
      143,382元/㎡（145-2地號）×8㎡×3%×2≒68,823元。
    (4)98年1月1日至98年12月21日（355日）：33,469元。
      143,382元/㎡（145-2地號）×8㎡×3%×355/365≒
      33,469元。
      小計：160,260元。
  11.被告戊○、張鼎釧、壬○○、癸○○、辛○○、庚○○、丑
    ○○：135,996元。
    (1)94年3月17日至94年3月31日（15日）：1,156元。
      117,158元/㎡（145地號）×8㎡×3%×15/365≒1,156元
      。
    (2)94年4月1日至95年10月31日（1年7月）：44,520元。
      117,158元/㎡（145地號）×8㎡×3%×1又7/12≒44,520
      元。
    (3)95年11月1日至95年12月31日（2月）：4,489元。
      112,234元/㎡（145地號）×8㎡×3%×2/12≒4,489元。
    (3)96年1月1日至97年12月31日（2年）：53,353元。
      111,153元/㎡（145地號）×8㎡×3%×2≒53,353元。
    (4)98年1月1日至98年12月31日（1年）：26,796元。
      111,648元/㎡（145地號）×8㎡×3%≒26,796元。
    (5)99年1月1日至99年3月15日（74日）：5,682元。
      116,784元/㎡（145地號）×8㎡×3%×74/365≒5,682元
      。
      小計：135,996元。
  B.起訴後之不當得利計算式：
  1.至10.被告：自98年12月22日起至返還所占用土地之日止，按
    所占用土地當年度公告地價×所占用面積×3%×占用天數/3
    65天之計算式給付不當得利。
  11.被告：自99年3月16日起至返還所占用土地之日止，按所占
    用土地當年度公告地價×所占用面積×3%×占用天數/365天
    之計算式給付不當得利。
四附表(四)：各被告負擔之金額如下，餘由原告負擔。
  1.被告巳○○：4,229元（386,772元/644,777元×原告預納之
    裁判費7,050元）。
  2.被告天○○、亥○○：1,458元（134,529元/224,263元×原
    告預納之裁判費2,430元）。
  3.被告宙○○：1,086元（100,897元/154,249元×原告預納之
    裁判費1,660元）。
  4.被告甲○○、玄○○：各600元（50,450元/84,102元×原告
    預納之裁判費1,000元）。
  5.被告乙○○○、丙○：1,458元（136,223元/227,035元×原
    告預納之裁判費2,430元）。
  6.被告地○○、酉○○、申○○：1,458元（136,223元/227,0
    35元×原告預納之裁判費2,430元）。
  7.被告卯○：1,128元（102,168元/170,283元×原告預納之裁
    判費1,880元）。
  8.被告午○○○：1,524元（140,227元/233,715元×原告預納
    之裁判費2,540元）。
  9.被告辰○○○：1,986元（180,293元/300,490元×原告預納
    之裁判費3,310元）。
  10.被告戌○○、未○○、宇○○：1,722元（160,260元/267,0
    87元×原告預納之裁判費2,870元）。
  11.被告戊○、張鼎釧、壬○○、癸○○、辛○○、庚○○及丑
    ○○：1,456元（135,996元/226,946元×原告預納之裁判費
    2,430元）。

司法院資訊處製作；財團法人民間司法改革基金會備份。
